【裁判字號】    95,上易,2269
【裁判日期】    951228
【裁判案由】    竊盜
【裁判全文】
臺灣高等法院刑事判決                95年度上易字第2269號
上  訴  人
即  被  告  甲○○
                    現於臺灣台北監獄台北分監
上列上訴人因竊盜案件，不服臺灣板橋地方法院95 年度易字第
1423號，中華民國95年9月13日第一審判決（起訴案號：臺灣板
橋地方法院檢察署95年度偵字第14102號），提起上訴，本院判
決如下：
    主  文
上訴駁回。
    事  實
一、甲○○前因竊盜案件，經臺灣高等法院於民國90年4 月30日
    以89年度上易字第4650號判決判處有期徒刑10月確定；復因
    違反毒品危害防制條例案件，經原審以90年度易字第765 號
    判決判處有期徒刑7月，於90年8月27日判決確定。以上二案
    經原審以91年度聲字第1277號裁定定其應執行刑為有期徒刑
    1年4月，於92年5月5日縮短刑期執行完畢。再因違反毒品危
    害防制條例案件，經原審以93年度訴字第3 號判決判處有期
    徒刑9月，於93年7月15日判決確定，並於94年5 月15日縮短
    刑期執行完畢。詎其猶不知悔改，夥同另二名年籍姓名不詳
    綽號「阿財」及「阿君」之成年男女共三人，共同基於意圖
    為自己不法所有之犯意聯絡，於95年4月25日下午1時許，前
    往臺北縣樹林市○○路○段87號「德仁廟」左邊大門內側，
    趁無人注意之際，推由甲○○把風，「阿財」及「阿君」下
    手竊取「德仁廟」負責人乙○○所有之電線共30 公斤[（價
    值約新臺幣（下同）7,000元]，得手後將之售予臺北縣三峽
    鎮某資源回收場，得款由三人朋分花用。經附近居民詹玉玲
    發現，通知乙○○報警處理，經警循線追查後，於同年5 月
    14日下午1時50分許，通知甲○○到案說明，而悉上情。
二、案經臺北縣政府警察局樹林分局報告臺灣板橋地方法院檢察
    署檢察官偵查起訴。
    理  由
壹、有關證據能力部分：
  (一)按被告以外之人於審判外之言詞或書面陳述，除法律有規定
    者外，不得作為證據，刑事訴訟法第159條第1項定有明文。
    次按傳聞法則之重要理論依據，在於傳聞證據未經當事人之
    反對詰問予以核實，乃予排斥，惟若當事人已放棄對原供述
    人之反對詰問權，於法院審判時表明同意該等傳聞證據可作
    為證據，基於證據資料愈豐富，愈有助於真實發現之理念，
    並貫徹刑事訴訟法修法加重當事人進行主義之精神，確認當
    事人對於證據能力有處分權之制度，傳聞證據經當事人同意
    作為證據，法院認為適當者，亦得為證據。另當事人於調查
    證據時，對於傳聞證據表示「沒有意見」、「對於證據調查
    無意見」，而未於言詞辯論終結前聲明異議，應視為已有將
    該等傳聞證據採為證據之同意，此刑事訴訟法第159條之5規
    定甚明。
  (二)查被告甲○○於原審審理時已表示對於告訴人乙○○之警詢
    筆錄之證據能力無意見，依刑事訴訟法第159條之5第2 項規
    定，應視為被告已同意告訴人乙○○之警詢筆錄具有證據能
    力，而可作為證據，本院審酌上開筆錄並非非法取得，亦無
    證明力明顯過低之情形，自得採為本案之證據。
貳、實體部分：
一、犯罪事實之認定：
  (一)訊據被告甲○○於原審及本院審理時固坦承綽號「阿財」及
    「阿君」之二名成年男女於上揭時地竊取電線之際，其亦在
    現場，且目睹「阿財」及「阿君」竊取電線之情形，嗣後「
    阿財」及「阿君」並將竊得之電線變賣等事實，惟矢口否認
    有何共同竊盜之犯行，辯稱：伊在「德仁廟」遇到「阿財」
    及「阿君」，「阿財」及「阿君」告訴伊要進去廟裡偷東西
    ，伊跟他們說不能偷，因為伊跟廟裡的人認識，並沒有跟他
    們一起偷東西云云。
  (二)經查，上揭事實，業據告訴人乙○○於警詢時指訴明確（見
    偵查卷第4 頁），復經目擊證人詹玉玲於原審審理時結證稱
    ：95年4月25日下午1時許，伊在臺北縣樹林市○○路○段87
    號「德仁廟」旁伊工作的小吃攤，正要到後面洗碗時，看到
    包含被告在內有兩男一女在交談，旁邊有他們騎來的兩輛機
    車，伊就注意他們，後來他們三人就把機車騎走，又騎乘回
    來，被告的機車向著小吃攤後門，另一輛機車沒有熄火，被
    告坐在機車上面，另外一男一女進入廟裡面，伊很好奇，就
    一直看他們在做什麼，後來就聽到電線燈泡的聲音，接著就
    看到那一男一女將電線放在機車腳踏墊上面，男的把機車騎
    走，伊聽到被告跟那個女的說「有人看到了」，之後被告就
    載著那名女子離開，伊就趕快去廟裡面跟神明說廟裡面的東
    西被拿走了，發現廟公在裡面，廟公說他知道是誰偷的，因
    為這些人昨天就已經來過了，伊並沒有聽到被告有跟另一名
    男子說不能偷別人的東西等語綦詳（見原審95年8 月30日審
    判筆錄第4 頁）。參以被告於原審審理時供稱：詹玉玲看著
    伊長大，伊都叫詹玉玲姊姊，與她沒有仇恨或債務糾紛等語
    （見同上原審審判筆錄第6 頁），足見被告與證人間並無怨
    隙，則證人詹玉玲自無甘冒偽證罪責而故意誣攀被告之可能
    ，是以證人詹玉玲所證上情，應堪採信。則被告以上開情詞
    置辯，顯係圖卸刑責之詞，不足採信。從而，被告夥同綽號
    「阿財」及「阿君」之成年男女共三人，推由被告把風，「
    阿財」及「阿君」下手行竊，共同竊取「德仁廟」負責人乙
    ○○所有之電線共30公斤再變賣得款朋分花用之事實，事證
    明確，其犯行堪以認定，應依法論科。
二、論罪科刑之法律適用：
  (一)查被告行為後，刑法業於94年2月2日經總統以華總一義字第
    09400014901號令修正公布，並於95年7 月1日施行（下稱新
    刑法，修正前刑法下稱舊刑法），刑法施行法第1條之1亦於
    95年6月14日經總統以華總一義字第09500085181號令公布施
    行。參酌最高法院95年5月23日刑事庭第8次會議決議，新刑
    法第2條第1項之規定，係規範行為後法律變更所生新舊法律
    比較適用之準據法，於新刑法施行後，應適用新刑法第2 條
    第1 項之規定，為「從舊從輕」之比較。另於比較時應就罪
    刑有關之共犯、未遂犯、想像競合犯、牽連犯、連續犯、結
    合犯，以及累犯加重、自首減輕暨其他法定加減原因（如身
    分加減）與加減比例等一切情形，本於統一性及整體性原則
    ，綜其全部罪刑之結果而為比較。而被告行為後：
  1.修正前刑法第28條規定：「二人以上共同實施犯罪之行為者
    ，皆為正犯。」；修正後刑法第28條規定：「二人以上共同
    實行犯罪之行為者，皆為正犯。」排除未參與犯罪實行行為
    之預備及陰謀共同正犯，然本件被告其把風行為係參與實行
    竊盜行為，修正前後之規定，並無何者有利或不利之情形，
    爰依修正後刑法第2條第1項前段之規定，適用行為時之修正
    前刑法第28條規定，論以共同正犯。
  2.修正前刑法第47條累犯之規定，於修法後限於故意犯始有其
    適用，惟本件被告竊盜之行為本屬故意犯，其關於累犯之適
    用不受修法之影響。
  3.綜合上開比較新舊法之結果，及依新刑法第2條第1項前段之
    規定，本件應一體適用修正前刑法第28條、第47條之規定予
    以論處，對被告為有利。
  (二)核被告所為，係犯刑法第321條第1項第4 款之結夥三人以上
    竊盜罪。被告與年籍姓名不詳綽號「阿財」及「阿君」之成
    年男女間，由被告把風，「阿財」及「阿君」著手施行竊盜
    犯行，其等具有犯意聯絡及行為分擔，均為共同正犯。又被
    告有如事實欄所示之犯罪科刑及有期徒刑執行完畢之事實，
    此有臺灣高等法院被告前案紀錄表在卷可參，其受有期徒刑
    之執行完畢，5 年以內再犯有期徒刑以上之罪，為累犯，應
    依修正前刑法第47條規定加重其刑。原審適用刑法第2條第1
    項前段、修正前刑法第28條、第321條第1項第4 款、第47條
    ，爰審酌被告有如事實欄所示之竊盜罪等犯罪紀錄，素行不
    良，於前案執行完畢後，竟未悛悔改過，再結夥三人竊取他
    人財物變賣花用，所為危害社會秩序並侵害他人之財產法益
    ，於犯罪後否認犯行、圖卸刑責之態度等一切情狀，量處量
    處有期徒刑捌月，以示懲儆。經核原審認事用法均無不合，
    被告上訴否認犯罪，核無理由應予以駁回。
據上論斷，應依刑事訴訟法第368條，判決如主文。
本案經檢察官張秋雲到庭執行職務。
中    華    民    國    95    年    12    月    28    日
                  刑事第十一庭審判長法  官  張連財
                                    法  官  林明俊
                                    法  官  楊照男
以上正本證明與原本無異。
不得上訴。
                                    書記官  陳秋雄
中    華    民    國    95    年    12    月    28    日
附錄：本案論罪科刑法條全文
中華民國刑法第321條
（加重竊盜罪）
犯竊盜罪而有左列情形之一者，處六月以上、五年以下有期徒刑
：
一  於夜間侵入住宅或有人居住之建築物、船艦或隱匿其內而犯
     之者。
二  毀越門扇、牆垣或其他安全設備而犯之者。
三  攜帶兇器而犯之者。
四  結夥三人以上而犯之者。
五  乘火災、水災或其他災害之際而犯之者。
六  在車站或埠頭而犯之者。
前項之未遂犯罰之。


司法院資訊處製作；財團法人民間司法改革基金會備份。
